【裁判字號】    99,交聲,850
【裁判日期】    990830
【裁判案由】    違反道路交通管理處罰條例聲明異議
【裁判全文】
臺灣桃園地方法院交通事件裁定         99年度交聲字第850號
原處分機關  交通部公路總局新竹區監理所
異  議  人
即受處分人  甲○○
上列異議人即受處分人因違反道路交通管理處罰條例案件，對於
交通部公路總局新竹區監理所桃園監理站民國99年5 月20日所為
之處分（原處分案號：桃監裁罰字第裁52-DP0000000號）聲明異
議，本院裁定如下：
    主  文
異議駁回。
    理  由
一、按汽車行駛至交岔路口，轉彎車應讓直行車先行，道路交通
    安全規則第102 條第1 項第7 款定有明文。次按汽車駕駛人
    轉彎時，有轉彎車不讓直行車先行之情形者，處新臺幣（下
    同）600 元以上1,800 元以下罰鍰，並記違規點數1 點；又
    汽車駕駛人，駕駛汽車違反道路交通安全規則，因而肇事致
    人受傷者，記違規點數3 點，道路交通管理處罰條例第48條
    第1 項第6 款、第63條第1 項第1 款、第61條第3 項前段分
    別定有明文。
二、原處分意旨略以：異議人即受處分人甲○○於民國98年12月
    29日晚間9 時30分許，駕駛車牌號碼040-EM號營業自小客車
    ，於行經桃園縣桃園市○○路與向善街口時，因轉彎車未讓
    直行車先行，以致與對向車道由乙○○直行騎駛之車牌號碼
    L3K-972 號普通重型機車發生碰撞而肇事，並致使乙○○因
    而受傷，為警以其違反道路交通管理處罰條例第48條第1 項
    第6 款、第61條第3 項等規定，逕行舉發，嗣受處分人於應
    到案期日前到案陳述不服，經原處分機關函請舉發機關調查
    結果，仍認受處分人有上開違規行為，原處分機關乃依道路
    交通管理處罰條例第48條第1 項第6 款、第61條第3 項及違
    反道路交通管理事件統一裁罰基準表等規定，前者裁處受處
    分人900 元罰鍰，併記違規點數1 點，後者則記違規點數3
    點。
三、聲明異議意旨略以：我在左轉時，對向機車騎士明顯減速要
    讓我過。本案車禍之所以會發生，乃係肇因於：(1)營造廠在
    現場施工，不當隨意放置鐵桶障礙物，所放三角椎無警示燈
    ，妨害視線；(2)施工單位並未將地面清理乾淨，因地上沙土
    導致地面濕潤；(3)機車騎士違規騎乘在內側車道上；(4)路燈
    不夠明亮，公共設施不足等因素云云。
四、經查：
(一)、異議人甲○○與案外人乙○○確有於上開時間、地點駕駛營
    業用自小客車轉彎時發生碰撞肇事，致乙○○因此受傷乙節
    ，除為受處人於聲明異議狀中不否認外，核與證人乙○○於
    偵查中及本院調查時證述情節相符，且與證人即本案承辦員
    警游剛宏到庭證述內容一致，並經本院依職權調取臺灣桃園
    地方法院檢察署99年度偵字第8554號案卷，核閱該卷內所附
    桃園縣政府警察局交通隊桃園交通分隊交通事故調查筆錄、
    道路交通事故現場圖、道路交通事故調查報告表(一)(二)、道路
    交通事故肇事人自首情形紀錄表及現場照片在卷可佐，是該
    部分之事實，即可認定。
(二)、至異議人雖以前詞云云置辯。惟查：
  1.證人乙○○於警詢時清楚指稱：「我當時沿春日路往家樂福
    方向直行，對方由春日路往巨蛋方向行駛，行駛至向善街口
    ，該計程車路口左轉，沒有做停看動作，行駛至我機車前方
    導致我機車撞上計程車」等語（見99年1 月3 日調查筆錄第
    2 頁），繼而於偵訊時又具結證稱：「當時路邊施工，路邊
    有圍欄及鐵製物品放在中間分隔島上，我騎在慢車道上，跟
    另外一輛機車到向善路口，發現一輛計程車從路口開出，我
    煞車不及直接追撞」、「因為我已經騎到路口，他直接從路
    口開出來左轉」等語（見99年4 月15日偵訊筆錄第2 頁），
    再於本院調查時明白結證：「（在異議人要左轉的時候，你
    有沒有刻意減速讓他可以先通過？）沒有，我沒有刻意減速
    ，因為當時該路口有工程施工，有放鐵桶及圍欄擋住對向車
    道的車身，所以我根本不知道異議人要左轉，也不會刻意減
    速讓他先通過」等語（見本院99年8 月20日調查筆錄第4 頁
    ）。經核證人乙○○前後所述一致而未見矛盾，已堪認所言
    不虛，況證人乙○○早於偵查中即與異議人和解，證人甚且
    當庭撤回對異議人之過失傷害告訴，此有該次偵訊筆錄可參
    ，足見證人乙○○並無故意虛捏其詞以陷異議人於不利之必
    要與動機，是認證人乙○○上開所證，應屬實在，可以採信
    。由證人乙○○之歷次證述，清楚可見證人乙○○在異議人
    所駕駛之車輛突然駛近前，其所直行騎駛之重機車隨即在上
    開路口與異議人發生碰撞，遑論證人有何刻意減速禮讓異議
    人先行之舉動。是異議人空言辯稱於其左轉時機車騎士明顯
    減速要讓其先行云云，核與事實不符，本院無法採信。
  2.異議人又辯稱：因證人乙○○違規騎駛於該處內側車道上，
    以致釀成本件事故云云。惟證人乙○○於偵訊時已當庭明白
    證稱：我騎在慢車道上，跟另外一輛機車到向善路口，我沒
    有看到計程車，因為我已經騎到路口，他直接從路口開出來
    左轉等語（見99年4 月15日偵訊筆錄第2 頁），嗣於本院調
    查時猶仍證稱：異議人行至春日路與向善街口要左轉，並未
    放慢速度，我來不及看他有沒有打方向燈，結果就在春日路
    的機車道上發生碰撞，我有受傷等語（見本院99年8 月20日
    調查筆錄第3 頁）。本院衡酌異議人在證人乙○○接受偵訊
    時所為上開陳述內容時在庭竟均未有任何反對之表示，且細
    核證人前揭所述事故發生經過，復與異議人及證人當時各自
    駕駛或騎乘之車輛受損狀態分別為汽車之右側車身及機車之
    前車頭相符，堪認其所證屬實。況異議人於偵訊時亦坦然直
    言：「（左轉時有無注意對向車道往來車輛？）有，我有停
    下來，有一台機車減速讓我先過」、「（有無注意當時還有
    另一台機車？）沒有，當時有一個大鐵桶在現場擋住視線，
    路燈也不夠明亮」、「（為何你能注意第一台機車？）現場
    是兩線道，第一台機車靠近路邊，沒有大鐵桶擋住視線」等
    語（見同上偵訊筆錄第2 頁），顯見早在證人騎乘機車靠近
    發生事故之路口前，已有另一輛機車通過異議人所駕駛車輛
    在該處路口之停等位置前方。則依此車輛通行之時序以及異
    議人駕車停等位置觀之，若本件案發前異議人尚在該處路口
    停等預備左轉彎，而證人乙○○又係騎乘該路口之快車道通
    過，何以異議人所駕駛車輛之前車頭竟會毫髮無傷，反而是
    其所駕駛營業車車輛之右側車身與證人所騎乘之重機車前車
    頭發生碰撞，實與常情悖離極甚，本院無法採信。異議人辯
    稱證人違規騎乘在該處內側車道上云云，核與前揭碰撞情形
    及證人乙○○證述內容不符，應屬無稽，並不可取。
  3.異議人再以：(1)營造廠在現場施工，不當隨意放置鐵桶障礙
    物，所放三角椎無警示燈，妨害視線；(2)施工單位並未將地
    面清理乾淨，因地上沙土導致地面濕潤；(3)路燈不夠明亮，
    公共設施不足各云云為由，主張自己並無肇事責任云云置辯
    。惟現場是否有營造廠施工、施工單位是否隨意放置鐵桶障
    礙物、放置之三角椎是否未亮起警示燈，乃至於施工單位是
    否未清除路面、路面有無因未清除以致濕潤或該處路燈是否
    明亮等各點事由，概與本院認定異議人在上開時地駕駛車輛
    欲轉彎時，可否不禮讓直行車輛先行無關，是異議人就此所
    指，仍屬於法無據，本院難以採憑。
  4.依現行交通法規明定「轉彎車應讓直行車先行」之路權歸屬
    ，一般左轉車已通過道路中心處時，對向直行車雖負有注意
    車前狀況，以避免正面撞擊左轉車右側車身之注意義務，惟
    左轉車仍需注意其行向之右方來車，避免撞擊在左轉車前方
    仍繼續直行穿越之車輛，亦即對於即將在左轉車前方通過之
    直行車，左轉車仍需禮讓該直行車，如遭左轉車撞擊，則左
    轉車仍需負擔未讓直行車先行之肇事責任。本件受處分人駕
    駛自用一般小客車雖已通過交岔路口中心處而左轉進入對向
    車道範圍，然在完成轉彎動作進入直行車道前，依法仍負有
    禮讓直行車之義務，而依受處分人與證人之供證及卷附現場
    圖所示，雙方發生碰撞之位置在證人乙○○機車直行方向，
    而異議人之右側車身遭碰撞，證人乙○○之機車正前方毀損
    ，依上開路權歸屬之說明，原處分機關認受處分人有轉彎車
    不讓直行車先行之違規行為，且因此項違規行為肇事致人受
    傷而據以裁罰，於法並無不合。
五、綜上所述，受處分人確有於前揭時、地，有「轉彎車不讓直
    行車先行、違反道路交通安全規則肇事致人受傷」等違規行
    為。從而，前者原處分機關依道路交通管理處罰條例第48條
    第1 項第6 款，裁處受處分人900 元罰鍰，並依同條例第63
    條第1 項第1 款，併記違規點數1 點，後者依道路交通管理
    處罰條例第61條第3 項規定，記違規點數3 點，並無不當。
    本件聲明異議為無理由，應予駁回。
據上論斷，應依道路交通案件處理辦法第19條，裁定如主文。
中    華    民    國    99    年    8     月    30    日
                  交通法庭    法  官  呂綺珍
以上正本證明與原本無異。
如不服本裁定，應於送達後5 日內，向本院提出抗告狀。
                              書記官  范升福
中    華    民    國    99    年    9     月    6     日

司法院資訊處製作；財團法人民間司法改革基金會備份。
